【裁判字號】    97,易,411
【裁判日期】    971020
【裁判案由】    違反毒品危害防制條例
【裁判全文】
臺灣嘉義地方法院刑事判決               97年度易字第411號
公  訴  人  臺灣嘉義地方法院檢察署檢察官
被      告  甲○○
上列被告因違反毒品危害防制條例案件，經檢察官提起公訴（97
年度毒偵字第 362號），因被告於本院準備程序中就被訴事實為
有罪之陳述，經本院裁定以簡式審判程序審理判決如下：
    主  文
甲○○施用第二級毒品，累犯，處有期徒刑伍月，如易科罰金，
以新台幣壹仟元折算壹日。扣案第二級毒品甲基安非他命壹包（
驗餘淨重零點零陸柒壹公克）沒收銷燬之，玻璃吸食器壹組沒收
。
    犯 罪 事 實
一、甲○○前於民國87年間，因施用毒品案件，經臺灣臺中地方
    法院以87年度毒聲字第1967號裁定應送勒戒處所觀察、勒戒
    ，後因認無繼續施用毒品之傾向，於 87年9月29日釋放，經
    臺灣臺中地方法院檢察署檢察官以87年度偵字第 20211號為
    不起訴處分確定；又於88年間，因施用毒品案件，經本院以
    88年度毒聲字第1193號裁定應送勒戒處所觀察、勒戒，後因
    認有繼續施用毒品之傾向，經本院以89年度毒聲字第1710號
    裁定令入戒治處所強制戒治，同一行為並經本院以89年度易
    字第1115號判決判處有期徒刑6月，如易科罰金，以銀元300
    元折算1日，於 90年1月19日確定；前開強制戒治執行滿3月
    後，因認無繼續戒治之必要，經本院另以90年度毒聲字第33
    8 號裁定停止戒治交付保護管束，竟仍於保護管束期間內，
    再犯施用毒品案件，經本院以93年度訴緝字第13號判決判處
    有期徒刑8月，於93年7月5日確定，上開2罪刑接續執行，於
    94年 6月24日縮短刑期執行完畢出監；復於96年間犯施用毒
    品案件，經本院以97年度易字第 208號判決判處應執行有期
    徒刑8月確定。詎仍不知悔改，基於施用第2級毒品甲基安非
    他命之犯意，於97年2月16日下午4時20分許，在嘉義市○區
    ○○路與金山路口之空地，以將甲基安非他命放入玻璃球內
    用火燒烤後吸食其煙氣之方式，施用甲基安非他命 1次。旋
    於當日下午4時25分許，在嘉義市○區○○路742號前為警查
    獲，並扣得甲○○所有供施用之甲基安非他命 1小包（淨重
    0.0781公克，取樣0.0110公克，驗餘淨重0.0671公克）及施
    用毒品之工具玻璃吸食器1組，而查知上情。
二、案經嘉義市政府警察局第一分局報告臺灣嘉義地方法院檢察
    署檢察官偵查起訴。
    理  由
一、本件被告甲○○所犯係死刑、無期徒刑、最輕本刑為 3年以
    上有期徒刑以外之罪，亦非高等法院管轄第一審案件，且被
    告於本院準備程序中，已就被訴事實為有罪之陳述，經告知
    簡式審判程序之旨後，被告及檢察官對於本件改依簡式審判
    程序審理均表示同意，本院依刑事訴訟法第 273條之1第1項
    規定，當庭裁定本件進行簡式審判程序，是本件依刑事訴訟
    法第273條之2規定，不受同法第159條第1項、第161條之2、
    第161條之3、第163條之1及第164條至第170條有關證據提示
    、交互詰問及傳聞法則有關限制證據能力等相關規定之限制
    ，合先敘明。
二、上開犯罪事實，業據被告坦承不諱，且其本件為警採集送驗
    之尿液，經以酵素免疫法（ＥＩＡ）初步篩檢及氣相層析質
    譜法（ＧＣ／ＭＳ）確認鑑定，檢驗結果甲基安非他命濃度
    為8,106ng/ml，高於 2,000ng/ml，安非他命濃度為66ng/ml
    ，高於最低可定量濃度閾值 30ng/ml，故依據濫用藥物尿液
    檢驗作業準則第20條規定，判定為甲基安非他命陽性反應之
    情，有高雄市立凱旋醫院 97年2月29日濫用藥物尿液檢驗報
    告、尿液送驗姓名對照表、高雄市立凱旋醫院97年6月6日高
    市凱醫檢字第0970003522號函、法務部法醫研究所97年7月4
    日法醫毒字第 0970003138號函各1份在卷可資佐證（見臺灣
    嘉義地方法院檢察署 97年度毒偵字第362號偵查卷宗，以下
    稱偵卷，第15頁、第16頁、第28頁至第29頁、第35頁）；此
    外，並有施用毒品之工具玻璃吸食器 1組扣案可憑；查獲之
    顆粒1包，經鑑驗結果亦確含有甲基安非他命成分（淨重0.0
    781公克，取樣0.0110公克，驗餘淨重 0.0671公克），有憲
    兵司令部刑事鑑識中心97年3月10日憲直刑鑑字第097000033
    8號鑑定書1紙在卷足稽（見偵卷第20頁）。足認被告上開任
    意性自白與事實相符。
三、按毒品危害防制條例於92年7月9日修正公布，自93年1月9日
    施行，其中第20條、第23條將施用毒品之刑事處遇程序，區
    分為「初犯」及「5年內再犯」、「5年後再犯」。依其立法
    理由之說明：「初犯」，經觀察、勒戒或強制戒治後，應為
    不起訴處分或不付審理之裁定；經觀察、勒戒或強制戒治執
    行完畢釋放後，「 5年內再犯」者，因其再犯率甚高，原實
    施之觀察、勒戒及強制戒治既已無法收其實效，爰依法追訴
    或裁定交付審理。至於經觀察、勒戒或強制戒治執行完畢釋
    放後，「 5年後再犯」者，前所實施之觀察、勒戒或強制戒
    治已足以遮斷其施用毒品之毒癮，為期自新及協助其斷除毒
    癮，仍適用「初犯」規定，先經觀察、勒戒或強制戒治之程
    序。從而依修正後之規定，僅限於「初犯」及「 5年後再犯
    」2 種情形，始應先經觀察、勒戒或強制戒治程序。倘被告
    於5 年內已再犯，經依法追訴處罰，縱其第3次（或第3次以
    上）再度施用毒品之時間，在初犯經觀察、勒戒或強制戒治
    執行完畢釋放5年以後，已不合於「5年後再犯」之規定，且
    因已於「 5年內再犯」，顯見其再犯率甚高，原實施觀察、
    勒戒或強制戒治，已無法收其實效，即應依該條例第10條處
    罰。本件被告前於87年間，因施用毒品案件，經臺灣臺中地
    方法院以87年度毒聲字第1967號裁定應送勒戒處所觀察、勒
    戒，後因認無繼續施用毒品之傾向，於 87年9月29日釋放，
    經臺灣臺中地方法院檢察署檢察官以87年度偵字第20211 號
    為不起訴處分確定；又於88年間，因施用毒品案件，經本院
    以88年度毒聲字第1193號裁定應送勒戒處所觀察、勒戒，後
    因認有繼續施用毒品之傾向，經本院以89年度毒聲字第1710
    號裁定令入戒治處所強制戒治，同一行為並經本院以89年度
    易字第 1115號判決判處有期徒刑6月，如易科罰金，以銀元
    300元折算1日，於90年1月19日確定；前開強制戒治執行滿3
    月後，因認無繼續戒治之必要，經本院另以90年度毒聲字第
    338 號裁定停止戒治交付保護管束，竟仍於保護管束期間內
    ，再犯施用毒品案件，經本院以93年度訴緝字第13號判決判
    處有期徒刑8月，於93年7月5日確定，上開2罪刑接續執行，
    於94年 6月24日縮短刑期執行完畢出監；復於96年間犯施用
    毒品案件，經本院以97年度易字第 208號判決判處應執行有
    期徒刑 8月確定等節，有臺灣高等法院被告前案紀錄表及各
    該裁定書在本院卷可按。是被告於「初犯」經觀察、勒戒後
    ，曾於 5年內再犯，經依法追訴處罰，揆諸上揭說明，本案
    自無再經觀察、勒戒及強制戒治之必要，檢察官逕行起訴，
    即無不合。本件事證明確，被告犯行堪以認定。
四、又查甲基安非他命為毒品危害防制條例第 2條第2項第2款所
    定之第 2級毒品，故核被告所為，係犯毒品危害防制條例第
    10條第2項之施用第2級毒品罪。被告持有甲基安非他命以施
    用，其持有之低度行為，應為該施用之高度行為所吸收，不
    另論罪。又其前於88年間，因施用毒品案件，經本院以89年
    度易字第1115號判決判處有期徒刑 6月，如易科罰金，以銀
    元300元折算1日，於90年 1月19日確定；復因施用毒品案件
    ，經本院以93年度訴緝字第13號判決判處有期徒刑 8月，於
    93年7月5日確定，上開2罪刑接續執行，於94年6月24日縮短
    刑期執行完畢出監之情，亦有上開被告前案紀錄表 1份在卷
    可稽，其於受徒刑之執行完畢後，5 年以內故意再犯本件有
    期徒刑以上之罪，為累犯，應依法加重其刑。爰審酌被告曾
    因施用毒品經裁定觀察、勒戒及判處徒刑執行完畢，猶未知
    警惕而再犯本案，足見其未徹底戒除施用毒品之惡習，惟念
    及施用毒品本質上係戕害自身健康之行為，尚未嚴重破壞社
    會秩序或侵害他人權益，且被告坦承犯行、犯後態度尚可、
    國小畢業之智識程度、經濟狀況不好、未婚、與母親同住之
    生活狀況暨其犯罪之動機、目的、手段等一切情狀，量處如
    主文所示之刑，併諭知易科罰金之折算標準。
五、按查獲之第一、二級毒品，不問屬於犯人與否，均沒收銷燬
    之，毒品危害防制條例第18條第 1項定有明文。又毒品危害
    防制條例第18條第 1項規定，得諭知沒收並銷燬之者，以查
    獲之毒品及專供製造或施用毒品之器具為限，固不及於毒品
    之外包裝；惟若外包裝與沾附之毒品無法析離，自應將外包
    裝併該毒品諭知沒收並銷燬之。再按鑑定毒品時，一般係以
    傾倒之方式，將包裝袋內之毒品倒出與包裝袋分離而稱重，
    必要時亦會輔以刮杓取出袋內粉末，然無論依何種方式分離
    ，包裝袋內均會有極微量毒品殘留，應整體視為毒品，依毒
    品危害防制條例第18條第 1項，連同袋內毒品併沒收銷燬（
    最高法院94年度臺上字第6213號、95年度臺上字第3739、73
    54號判決及臺灣高等法院暨所屬法院96年法律座談會刑事類
    提案第18號研討結果可資參考）。是本件扣案之上開甲基安
    非他命 1包，不問屬於犯人與否，均應依毒品危害防制條例
    第18條第 1項前段規定宣告沒收銷燬之。另扣案施用毒品之
    工具玻璃吸食器 1組，係被告所有供施用甲基安非他命使用
    之物，業據被告供陳在卷，應依刑法第38條第1項第2款規定
    宣告沒收。
據上論斷，應依刑事訴訟法第 273條之1第1項、第299條第1項前
段，毒品危害防制條例第10條第2項、第18條第1項前段，刑法第
11條、第47條第1項、第41條第1項前段、第38條第1項第2款，判
決如主文。
本案經檢察官郭志明到庭執行職務。
中    華    民    國    97    年    10    月    20    日
                  刑事第四庭    法  官  吳育霖
上列正本證明與原本無異。
如不服本判決，應於判決送達後10日內向本院提出上訴狀，上訴
書狀依法應敘述具體理由，如未敘述具體理由者，應於上訴期間
屆滿後20日內補提理由書於本院（均應附繕本）。告訴人或被害
人如對於本判決不服者，應具備理由請求檢察官上訴，其上訴期
間之計算係以檢察官收受判決正本之日期為準。
中    華    民    國    97    年    10    月    20    日
                                書記官  林美芳
附錄本案論罪科刑法條：
毒品危害防制條例第10條
施用第一級毒品者，處6月以上5年以下有期徒刑。
施用第二級毒品者，處3年以下有期徒刑。


司法院資訊處製作；財團法人民間司法改革基金會備份。
